臺灣高等法院臺中分院刑事判決　　　　100年度上訴字第881號
上　訴　人
即　被　告　柯川然
選任辯護人　施廷勳律師
上列上訴人因違反槍砲彈藥刀械管制條例等案件，不服臺灣臺中
地方法院100年度訴字第106號中華民國100年3月9日第一審判決
（起訴案號：臺灣臺中地方法院檢察署99年度偵字第21352號）
，提起上訴，本院判決如下：
    主  文
上訴駁回。
    事  實
一、柯川然於民國九十九年六月間某日，在其位於彰化縣和美鎮
    ○○路十巷四六號住處附近之國光教練場前，明知友人潘國
    志（業於九十九年七月九日遭人發現死亡）所交付之仿ＳＩ
    Ｇ  ＳＡＵＥＲ廠半自動手槍製造之改造手槍一支（含彈匣
    一個，槍枝管制編號：0000000000號）及非制式
    子彈二顆，均具有殺傷力，為槍砲彈藥刀械管制條例管制之
    物品，亦明知未經中央主管機關內政部之許可，不得寄藏可
    發射子彈具有殺傷力之槍枝及子彈，竟受潘國志之託，未經
    許可將上開具有殺傷力之仿ＳＩＧ  ＳＡＵＥＲ廠半自動手
    槍製造之改造手槍一支（含彈匣一個）及非制式子彈二顆，
    代為保管藏放於其前揭住處騎樓之閒置茶几內。
二、緣柯川然為位在臺中市○○區○○路一○○號之中龍鋼鐵股
    份有限公司（下稱中龍公司）之員工，林政宏（原審判決誤
    載為林正宏，應予更正）為承包中龍公司「室內渣場還原鐵
    回收工作」之翊驊交通公司員工，柯川然於九十九年八月二
    十九日晚上六時十分許，因工作上之事與林政宏發生口角，
    柯川然不滿林政宏帶同數人至其工作之控制室挑釁，遂基於
    恐嚇危害安全之犯意，返回其上開住處取出裝有前揭槍、彈
    之背包，於同日晚上八時二十分許，至中龍公司室內渣場貨
    櫃辦公室，喝令林政宏到辦公室外面理論，林政宏不從，柯
    川然隨即從隨身攜帶之背包中取出前揭槍、彈，當著林政宏
    面前拉動滑套，以此加害林政宏之生命、身體方式，恐嚇林
    政宏，使林政宏心生畏懼，致生危害於林政宏之安全。林政
    宏見狀即往外跑開，此時，柯川然發現其領班紀和嘉走近，
    就將上開槍、彈收回至隨身之背包內。紀和嘉為避免衝突擴
    大，拉住柯川然之手臂，欲將其帶離現場，拉扯間柯川然背
    包內之槍枝因走火而朝地面擊發一顆子彈。柯川然因而立即
    駕駛車牌號碼九○九一－ＬＮ號自用小客車離開現場，並將
    前揭背包及其內已擊發之彈殼丟棄在臺中市龍井區○○○路
    安良大排內（均未尋獲）。嗣經林政宏之同事謝嘉宏報警處
    理，而柯川然則駕駛上開車輛至彰化縣和美鎮○○路一一八
    號前空地，並接獲其股長蔡稟昇來電要求其出面說明，即請
    蔡稟昇至該空地載其返回中龍公司；柯川然到達中龍公司後
    ，遂遭已知悉係柯川然開槍之警方帶回警局偵辦，並於同日
    晚間十一時三十分許，帶同警方至上開空地，經警在停放於
    上開空地之車牌號碼九○九一－ＬＮ號自用小客車駕駛座底
    下扣得彈匣一個（內有由金屬彈殼組合直徑八‧九厘米金屬
    彈頭而成之非制式子彈一顆），並在該車輛前方雜物堆內扣
    得前揭仿ＳＩＧ  ＳＡＵＥＲ廠半自動手槍製造之改造手槍
    一支（槍枝管制編號：0000000000號）。
三、案經內政部警政署臺中港務警察局移送臺灣臺中地方法院檢
    察署檢察官偵查起訴。
    理  由
一、程序部份：
  (一)按被告以外之人於審判外之言詞或書面陳述，除法律有規定
    者外，不得作為證據，刑事訴訟法第一百五十九條第一項定
    有明文。本案證人林政宏、謝嘉宏於警詢時所為之陳述，為
    被告以外之人於審判外所為之陳述，被告之選任辯護人既爭
    執其證據能力，且上開證人等於警詢之陳述核無法定傳聞法
    則例外情形，故應認無證據能力。
  (二)另按被告以外之人於偵查中向檢察官所為之陳述，除顯有不
    可信之情況者外，得為證據，刑事訴訟法第一百五十九條之
    一第二項分別定有明文。蓋因檢察官與法官同為司法官署，
    且檢察官代表國家偵查犯罪，依法有訊問被告、證人及鑑定
    人之權力，且須對被告有利、不利之情形均應注意，況徵諸
    實務運作，檢察官實施刑事偵查程序，亦能恪遵法定程序之
    要求，不致有違法取證情事且可信度極高，是被告以外之人
    前於偵查中已具結而為證述，除反對該項供述得具有證據能
    力之一方，已釋明「顯有不可信之情況」之理由外，不宜以
    該證人未能於審判中接受他造之反對詰問為由，即遽指該證
    人於偵查中之陳述不具證據能力，方符前揭法條之立法意旨
    。查證人林政宏、紀和嘉於偵查中具結向檢察官所為之證述
    ，被告柯川然及其選任辯護人並未主張有何不適當之處，且
    本院審酌該偵查筆錄作成時之情況，並無顯有不可信之情況
    ，依上說明，應認有證據能力。
  (三)按被告以外之人於審判外之陳述，雖不符刑事訴訟法第一百
    五十九條之一至之四之規定，而經當事人於審判程序同意作
    為證據，法院審酌該言詞陳述或書面陳述作成時之情況，認
    為適當者，亦得為證據；當事人、代理人或辯護人於法院調
    查證據時，知有同法第一百五十九條第一項不得為證據之情
    形，而未於言詞辯論終結前聲明異議者，視為有前項之同意
    ，刑事訴訟法第一百五十九條之五定有明文。查檢察官、被
    告及其選任辯護人知證人紀和嘉於警詢中之陳述有第一百五
    十九條第一項不得為證據之情形，惟迄至本院言詞辯論終結
    前均聲明異議，依刑事訴訟法第一百五十九條之五第二項之
    規定，視為有同條第一項之同意，本院審酌該證據資料之作
    成時，並無不法或不當之情形，認以之為本案之證據為適當
    ，故應認有證據能力。
  (四)復按法院或檢察官依刑事訴訟法第二百零八條規定囑託醫院
    、學校或其他相當之機關、團體為鑑定時，祇須其以言詞或
    書面提出之鑑定報告，符合刑事訴訟法第二百零六條第一項
    、第二百零八條所規定之形式要件，即具有證據能力，此即
    屬於刑事訴訟法第一百五十九條第一項所稱「法律有規定」
    之特別情形（最高法院九十六年度台上字第六八四二號刑事
    判決意旨供參）。而刑事訴訟之鑑定，為證據調查方法之一
    種，係指由具有特別知識經驗之人或機關，就特別需要特殊
    知識經驗之事項，予以鑑識、測驗、研判及斷定，供為法院
    或檢察官認定事實之參考。刑事訴訟法第一百九十八條規定
    ：「鑑定人由審判長、受命法官或檢察官就下列之人選任一
    人或數人充之：一、就鑑定事項有特別知識經驗者。二、經
    政府機關委任有鑑定職務者。」，又同法第二百零八條第一
    項前段規定：「法院或檢察官得囑託醫院、學校或其他相當
    之機關、團體為鑑定」即本此旨。上級檢察機關首長基於辦
    案實務需要，函示指定某類特殊案件之待鑑事項，囑託某一
    或某些特別具有該項專門知識經驗之機關，予以鑑定，並非
    法所不許。從而，警察機關逕依該函示辦理，按諸檢察一體
    及檢察官指揮調、偵查之原則，難認於法不合（最高法院九
    十六年度台上字第四一七七號判決意旨參照）。本件卷附之
    內政部警政署刑事警察局九十九年九月十七日刑鑑字第○九
    九○一二一五二四號鑑定書，係由臺中港務警察局依照上級
    檢察機關首長函示指示而送請該鑑定單位進行鑑定所得結果
    ，並載明其鑑定之方法，依據刑事訴訟法第一百五十九條之
    立法理由及同法第二百零六條之規定，既經本院依刑事訴訟
    法第一百六十五條第一項之規定踐行調查證據程序，亦與本
    案待證事實具有關連性，應具有證據能力。
二、訊據上訴人即被告（以下稱被告）柯川然於本院審理中否認
    有恐嚇犯行。惟查，上揭事實欄一、二所示犯罪事實，業據
    被告於警詢、偵查中及原審審理時均坦承不諱，於本院審理
    中亦坦承事實欄一所示之犯罪事實，核與證人紀和嘉於警詢
    時證述（見21352號偵查卷第十六至十八頁）及證人林政宏
    、紀和嘉於偵訊中結證情節（見21352號偵查卷第五十九、
    六○頁），互核相符。又本件查扣之上開改造手槍一枝、子
    彈一顆，經送請內政部警政署刑事警察局以檢視法、性能檢
    驗法及試射法鑑定結果，認扣案槍枝一支（槍枝管制編號：
    0000000000號），係改造手槍，由仿ＳＩＧ  Ｓ
    ＡＵＥＲ廠半自動手槍製造之槍枝，換裝土造金屬槍管而成
    ，擊發功能正常，可供擊發適用子彈使用，認具殺傷力；送
    鑑子彈一顆，認係非制式子彈，由金屬彈殼組合直徑八‧九
    釐米金屬彈頭而成，經試射，可擊發，認具殺傷力，亦有內
    政部警政署刑事警察局九十九年九月十七日刑鑑字第○九九
    ○一二一五二四號鑑定書一份在卷可參（見一二九七號偵查
    卷第六至七頁），並有上開仿ＳＩＧ  ＳＡＵＥＲ廠半自動
    手槍製造之改造手槍一支（槍枝管制編號：0000000
    000號）及試射後所餘彈殼扣案可資佐證；復有臺中港務
    警察局搜索扣押筆錄一份（含扣押物品目錄表）、被告指認
    潘國志照片一張、中龍公司槍擊案現場圖一張、柯川然涉嫌
    槍砲案起獲槍枝處示意圖一張、柯川然涉嫌槍砲案彈殼丟置
    處示意圖一張，及查獲時照片十幀在卷足參，足見被告之自
    白與事實相符。堪以採憑。準此，被告於本院否認有事實欄
    二所示恐嚇犯行，無非卸責之詞，自不足採。本案事證明確
    ，其犯行洵堪認定，應依法論科。至起訴書犯罪事實欄記載
    被告係「當場擊發子彈一發」，然證人林政宏於偵查中僅陳
    述聽到槍響聲等語（見21352號偵查卷第十五頁、第五九頁
    ），而證人紀和嘉於警詢陳述被告有將上開改造手槍置回背
    包之後，在背包內走火等語（見21352號偵查卷第十八頁）
    ，於偵查中亦證稱被告有將上開改造手槍放回背包內等語（
    見同上偵查卷第六○頁），是被告陳稱上開改造手槍係在背
    包內走火等情，應堪採信，本院復查無其他積極證據可資證
    明被告係故意持上開改造手槍擊發子彈一顆，是此部分認定
    與起訴書不同，併予敘明。另被告雖於警詢供稱伊進入貨櫃
    屋後，就看到大柱仔（指被害人林政宏）1人在裡面，我就
    問他剛剛為何帶十多人到我那裡?他回答我的口氣就像是要
    找我吵架，所以我就以左手摟著他走出貨櫃屋，還沒到貨櫃
    屋門口，他就轉身跑開，我才會從包包內取出該把改造手槍
    並拉滑套上膛等語（見21352號偵查卷第10頁背面），惟證
    人林政宏於偵訊證稱：被告柯川然於九十九年八月二十九日
    晚上八點二十分進入伊辦公室貨櫃屋，問伊及謝嘉宏說「剛
    才在轉爐控制室發生的事情你們知道嗎?」，伊說我們都有
    上去，然後柯川然叫伊到外面講話，伊沒有跟出去，接著柯
    川然就拿出一把手槍，伊就往貨櫃屋後面的門跑，柯川然有
    拉手槍滑套等語（見21352號偵查卷第五十九頁），核與被
    告柯川然於同次偵訊時供稱伊在29日晚上八點二十分拿槍去
    找林政宏，伊叫林政宏出來談，拿出槍來，然後伊拉了滑套
    ，林政宏看到就跑掉了，伊就把槍放回伊的側背包等語（見
    同上偵查卷第六十頁）相符，堪認被告於九十九年八月二十
    九日晚上八時二十分許，至中龍公司室內渣場貨櫃辦公室，
    喝令林政宏到辦公室外面理論，林政宏不從，柯川然隨即從
    隨身攜帶之背包中取出前揭槍、彈，當著林政宏面前拉動滑
    套，以此加害林政宏之生命、身體方式，恐嚇林政宏。被告
    於警詢之供述應與事實不符，難以採憑。原判決認被告係以
    左手摟著林政宏走出辦公室，並從隨身攜帶之背包中取出前
    揭槍、彈，當著林正宏面前拉動滑套，以此加害林政宏之生
    命、身體方式，恐嚇林政宏，顯然誤會，應予更正，亦併予
    敘明。
三、核被告於事實欄一之所為，係違反槍砲彈藥刀械管制條例第
    八條第四項未經許可寄藏可發射子彈具有殺傷力之改造手槍
    罪、同條例第十二條第四項未經許可寄藏子彈罪；被告於事
    實欄二之所為，係犯刑法第三百零五條之恐嚇危害安全罪。
    按槍砲彈藥刀械管制條例將「持有」與「寄藏」為分別之處
    罰規定，則單純之「持有」，固不包括「寄藏」，但「寄藏
    」之受人委託代為保管，其保管之本身所為之「持有」，既
    係「寄藏」之當然結果，法律上自宜僅就「寄藏」行為為包
    括之評價，不應另就「持有」予以論罪（最高法院七十四年
    台上字第三四○○號判例意旨參照），是被告持有上開具殺
    傷力之槍、彈之行為，為寄藏行為所包括，不另論罪。被告
    寄藏槍枝主要組成零件彈匣之行為已為其寄藏槍枝之行為吸
    收，亦不另論罪。被告以一寄藏行為，寄藏上開具有殺傷力
    之改造手槍一支及具有殺傷力之非制式子彈二顆，為想像競
    合犯，應依刑法第五十五條之規定，從一重論以槍砲彈藥刀
    械管制條例第八條第四項未經許可寄藏可發射子彈具有殺傷
    力之改造手槍罪。又被告並非為犯本件恐嚇危害安全罪而寄
    藏前揭槍、彈，且係在寄藏前開槍、彈二月餘後，始因與證
    人林政宏口角糾紛，另行起意，持上開槍、彈恐嚇證人林政
    宏，是被告所犯槍砲彈藥刀械管制條例第八條第四項未經許
    可寄藏可發射子彈具有殺傷力之改造手槍罪及刑法第三百零
    五條之恐嚇危害安全罪，犯意各別、犯行互殊，應予分論併
    罰。
四、被告上訴意旨辯稱伊於有偵查犯罪權人發現犯罪事實前自首
    供出本案槍、彈，且嗣後帶同警方起出扣案槍彈，符合槍砲
    彈藥刀械管制條例第十八條第一項之規定，應予減刑云云。
    惟按槍砲彈藥刀械管制條例第十八條第一項前段規定：「犯
    本條例之罪自首，並報繳其持有之全部槍砲、彈藥、刀械者
    ，減輕或免除其刑」。又刑法第六十二條規定之「發覺」，
    指有偵查犯罪權限之機關或人員已知犯罪事實及已知犯罪人
    為何人而言，此所稱發覺「犯罪事實」，祇須已知該犯罪事
    實之梗概為已足，不以確知該犯罪之全部犯罪型態、詳細情
    節或真實內容為必要。經查：證人即協辦本案並製作被告第
    一次警詢筆錄之臺中港務警察局刑事課小隊長楊佳龍於本院
    到庭結證稱：「（本案當初是有人報案才知道本案？）是的
    ，但接受報案是在派出所，是派出所轉報或是勤務中心轉告
    我們才會知道」、「（後來如何知道要通知被告來說明？）
    接到派出所、勤務中心通報中龍公司發生槍擊案件，備勤人
    員先出去，備勤同仁再通知我，請我去支援」、「（是否知
    道何人開槍？）到現場之後報案人已經被帶回派出所，我們
    封鎖現場找尋彈頭，但因天色太晚找不到，問派出所人員說
    報案人員已經帶回派出所製作筆錄，後來回去派出所聽報案
    人員說明而知悉被告涉案，再通知被告到派出所說明」、「
    （剛剛說報案人員是否包括被害人、以及被害人同事？）有
    包括被害人以及他的同事」、「（到現場要找槍擊彈著點還
    是彈頭？）是要找彈頭，彈著點已經找到了，現場水泥地已
    經有一個洞」等語（見本院卷第四十三頁）。由上開證人之
    證述內容，可知證人楊佳龍於接到派出所、勤務中心通報中
    龍公司發生槍擊案件後前去現場支援辦案，其至現場發現水
    泥地有一彈著點，其後至南堤派出所聽取報案人及被害人等
    人說明案情後，知悉被告涉案，再通知被告到案說明。顯然
    被告到案前，有偵查犯罪之警員已知悉其涉嫌非法持有具殺
    傷力之槍彈犯行，依上開說明，縱被告嗣後依通知到案坦承
    寄藏上開槍彈犯行，並帶同警方取出系爭槍彈，亦難認構成
    自首，而得依上開規定減輕或免除其刑。是被告此部分所辯
    並非可採。被告聲請傳喚證人謝嘉宏到庭作證，以證明其報
    案時是否已告知警員被告持有槍械之事實，惟被告是否構成
    自首，應以警方於其到案說明案情前已否知悉其涉嫌犯罪為
    前題，而此部分業經本院傳喚本案協辦警員楊佳龍到庭結證
    明確，已如前述，因認無再傳喚調查之必要。
五、沒收：
  (一)扣案之仿ＳＩＧ  ＳＡＵＥＲ廠半自動手槍製造之改造手槍
    一支（含彈匣一個，槍枝管制編號：0000000000
    號），具有殺傷力，已如前述，屬違禁物，應依刑法第三十
    八條第一項第一款之規定，在違反槍砲彈藥刀械管制條例罪
    主刑下，予以宣告沒收；另上開改造手槍雖係供被告犯本件
    恐嚇危害安全罪所用之物，然非被告所有，故無庸在恐嚇危
    害安全罪主刑下宣告沒收。
  (二)原扣案之由金屬彈殼組合直徑八‧九厘米金屬彈頭而成之非
    制式子彈一顆，雖具殺傷力，然經送鑑驗試射耗盡，僅餘彈
    頭及彈殼，已失其違禁性，均不另宣告沒收。
  (三)被告於案發時走火誤射之非制式子彈一顆，僅餘彈頭及彈殼
    ，已失其違禁性，且未扣案，復查無其他積極證據足以證明
    現尚存在，為免將來執行困難，不另為沒收之諭知。
六、原審認被告所為罪證明確，就事實欄一部分論以槍砲彈藥刀
    械管制條例第八條第四項未經許可寄藏可發射子彈具有殺傷
    力之改造手槍罪、同條例第十二條第四項未經許可寄藏子彈
    罪，就事實欄二部分論以刑法第三百零五條之恐嚇危害安全
    罪。另就被告所犯未經許可寄藏可發射子彈具有殺傷力之改
    造手槍罪及未經許可寄藏子彈罪，認係一行為同時觸犯二不
    同罪名，依刑法第五十五條想像競合犯之規定從一重之未經
    許可寄藏可發射子彈具有殺傷力之改造手槍罪，並與被告所
    犯之恐嚇罪，併合處罰。復爰審酌被告寄藏具有殺傷力之可
    發射子彈改造手槍、子彈，嚴重影響社會治安，並考量其寄
    藏前揭槍、彈時間長達二月餘，且僅因細故與他人口角，即
    持槍、彈恐嚇，造成他人心理恐懼甚鉅，暨其犯罪之動機、
    目的、手段、素行、智識程度、所持有槍、彈之數量、犯罪
    所生之危害，及犯後坦承犯行，態度尚佳等一切情狀，就被
    告所犯未經許可寄藏可發射子彈具有殺傷力之改造手槍罪量
    處有期徒刑三年二月，併科罰金新臺幣六萬元，併就所處罰
    金刑部分諭知易服勞役之折算標準，暨諭知上開扣案改造手
    槍（含彈匣一個）沒收；就被告所犯恐嚇罪量處有期徒刑五
    月；併就主刑部分定其應執行刑為有期徒刑三年五月，併科
    罰金新臺幣六萬元。核其認事用法均無違誤，量刑亦堪認允
    當。被告上訴，除執上述不可採之辯解外，另稱伊無前科，
    僅因一時失慮而犯，犯後態度良好，已知悔悟，與被害人達
    成和解，經此偵審教訓已知警惕，絕無再犯之虞，請求從輕
    量刑云云。本院審酌被告雖無前科，已與被害人達成和解，
    此有和解書可稽（見本院卷第五十五頁），惟其受託寄藏本
    件具有殺傷力之槍彈，未即主動繳械，仍藏放於其住處，對
    社會治安本即存在威脅，嗣因與被害人林政宏細故，竟取出
    上開槍彈恐嚇被害人，造成被害人心生畏怖，亦嚴重影響社
    會治安，其行為洵值非難，而無邀獲較輕於原判決所處之刑
    之餘地，是被告上訴，為無理由，應予駁回。
據上論結，應依刑事訴訟法第三百六十八條，判決如主文。
本案經檢察官許萬相到庭執行職務。
中    華    民    國   100    年    6     月    14    日
              刑事第四庭  審判長法  官  洪  耀  宗
                                法  官  劉  登  俊
                                法  官  許  文  碩
以上正本證明與原本無異。
除恐嚇罪部分不得上訴外，其餘得上訴。
如不服本判決應於收受送達後十日內向本院提出上訴狀，其未敘
述上訴之理由者並得於提起上訴後十日內向本院補提理由書（均
須按他造當事人之人數附繕本）「切勿逕送上級法院」。
                                書記官  郭  蕙  瑜
中    華    民    國   100    年    6     月    14    日